臺灣板橋地方法院刑事判決　　　　　　　 94年度易字第361號
聲　請　人　臺灣板橋地方法院檢察署檢察官
被　　　告　丙○○
選任辯護人　乙○○　律師
　　　　　　丁○○　律師
上列被告因竊盜案件，經檢察官聲請簡易判決處刑（93年度偵字
第14003號），本院認不應以簡易判決處刑，改依通常程序審理
，本院判決如下：
    主  文
丙○○竊盜，處拘役貳拾日，如易科罰金，以佰元折算壹日。
    事  實
一、丙○○原係臺北縣板橋市○○路31號地下1 樓家福（聲請簡
    易判決處刑書誤載為家樂福）股份有限公司臺北板橋分公司
    （下稱家福公司）之員工，竟意圖為自己不法之所有，於民
    國93年5 月31日晚間9 時10分許，在該公司賣場內，竊取賣
    場內之金牌貴妃鮑片1 包（價值新台幣59元），並將包裝袋
    上之條碼撕毀，得手後，藏於其攜帶之皮包內，旋為該公司
    安全課監視員黃寶嬋發覺而予以跟蹤，丙○○未察覺，乃未
    經結帳，即離開收銀台，於步出店門之際，黃寶嬋跟隨至手
    扶電梯處，要求丙○○開啟皮包接受檢查，發覺該皮包內確
    實藏有鮑片1包，黃寶嬋因遇該公司安全課警衛長甲○○，
    乃向甲○○報告此事，丙○○即趁機下樓，甲○○追至地下
    2 樓電梯口玻璃門處，發覺約10公尺外之丙○○將該鮑片丟
    棄於其停放在賣場顧客區距離其機車1 公尺許之手推車內，
    旋即騎乘機車離去，甲○○不及攔阻，乃循線通知丙○○返
    回公司，並報警處理。
二、案經家福公司告訴代理人甲○○訴由（聲請簡易判決處刑書
    漏載此部分）臺北縣政府警察局海山分局報請臺灣板橋地方
    法院檢察署檢察官偵查後簡易判決處刑，嗣由本院改依通常
    程序審理。
    理  由
一、訊據被告丙○○矢口否認有前揭事實，並辯稱：黃寶嬋詢問
    其皮包內是否有未結帳之物品，其開啟皮包由黃寶嬋檢視後
    ，確無其他物品，然黃寶嬋及甲○○竟指述其行竊，乃故意
    栽贓，渠2 人應係貪圖公司檢舉員工竊盜之高額獎金等語。
二、按被告以外之人於審判外之言詞或書面陳述，除法律有規定
    者外，不得作為證據，刑事訴訟法第159 條第1 項定有明文
    。被告辯護人主張警詢及偵查中之證人筆錄均屬傳聞證據（
    參見本院卷1 第25頁），是本院就人證部分，僅得斟酌證人
    在本院之陳述，關於證人在警詢及偵查中之陳述，則不予斟
    酌。又被告於93年12月23日向本院提出之家福公司蔬果課課
    長江偉倫於同月17日出具之證明書乙份，揆諸首開說明，亦
    屬傳聞證據，故不得作為證據，均合先敘明。
三、經查：
  (一)證人黃寶嬋即家福公司監視員於本院中指證：伊於93年5 月
    31日晚間9 時許發覺被告時，被告正要下班，其係穿著公司
    之紅色制服，被告拿取1 包鮑片置於皮包中，又拿取1 瓶米
    漿後，至櫃台結帳，伊一直尾隨被告，前後距離約10餘公尺
    ，被告僅就米漿部分結帳，伊在被告後方，未見被告將鮑魚
    取出，乃尾隨至賣場外，邊走邊詢問被告是否有某些購買之
    物品未結帳，且提醒被告其皮包內是否有1 包鮑魚片，連續
    3 次，伊請被告取出，被告始承認，且自己打開皮包漏出一
    角，並表示東西係為給其夫食用，業已拆開，而要求原諒，
    其且謂條碼已被撕掉，伊當時尚不知何意，因商品條碼係打
    印於包裝袋上，該包裝袋被撕開，但其內尚有內裝塑膠袋，
    因此包裝袋中之湯汁未外洩，因伊與被告認識，故未制止被
    告離開，但遇見警衛長甲○○後，仍向甲○○報告，甲○○
    隨即追向被告，伊亦跟隨在後，被告已發動機車，祗見甲○
    ○推一空車，裡面裝有1 包鮑片等語（參見本院卷1 第22頁
    至第23頁、第26頁、第84頁至第85頁），核與證人即原家福
    公司安全課警衛長甲○○在本院所結證：93年5 月31日晚間
    9 時10分許，渠經過賣場入口，即地下1 樓要進入賣場往地
    下2 樓電梯口處，遇見黃寶嬋，黃寶嬋陳述有員工有竊盜嫌
    疑，且已下樓，要渠追上，但未告知員工姓名，斯時雖被告
    不在場，亦不在渠視線範圍內，渠仍隨即轉身趕至地下2 樓
    ，黃寶嬋則跟隨在後，渠至樓下電梯口玻璃門處發覺被告丟
    棄物品，且見黃寶嬋已趕至，即回頭請黃寶嬋確認是否係伊
    發覺之竊嫌，經黃寶嬋確認無誤，渠離被告約10公尺許，呼
    叫被告「小姐等一下」，要請被告上樓，然被告未置理，只
    見被告將鮑片丟入手推車中，旋自顧客區騎乘機車離開，渠
    遂不及攔阻，乃通知其所屬主管通知其返回公司，而該手推
    車距被告機車僅1 公尺許，該鮑片內裝塑膠袋並未被打開，
    標籤條碼則已被撕掉等語，勾稽並無重大齟齬之處（參見本
    院卷1 第71頁、第74頁、第76頁至第79頁），是均屬可採。
  (二)查被告執稱：據悉本件係由他人發覺，而告知黃寶嬋云云，
    然為證人黃寶嬋否認在卷（參見本院卷1 第83頁至第84頁）
    。又本件對於監視賣場商品有無遭竊，其所得資訊係由監視
    員自行發覺，或由他人提供，亦與被告是否涉有犯罪事實無
    關。另被告自承該日僅結帳米漿乙節，與證人黃寶嬋之證述
    （參見本院卷1 第22頁），並無歧異，且有附卷之統一發票
    1 紙可參（參見偵查卷第13頁），是證人黃寶嬋之指證，自
    非無憑。
  (三)次查，金吉順實業股份有限公司自90年6 月起生產之220 公
    克×2 包家庭號之貴妃鮑片迄回覆本院時止，包裝袋背面之
    辨識條碼均為直接印刷於塑膠封面上，從未變更，有該公司
    94 年1 月3日金（94）字第0001號函暨所附包裝袋乙份在卷
    可稽（參見本院卷1 第143頁、第144頁）。被告在本院供稱
    ：其事後經其兄張士傑告知，該鮑魚片包裝有破洞，似乎係
    遭刀子割破，且條碼已經不見等情（參見本院卷2 第38頁）
    ，適與證人黃寶嬋、甲○○所證，條碼遭撕破乙情契合。職
    此，被告行經賣場出口感應區，並無發生未付帳款之感應，
    亦合於事實。
  (四)被告於93年12月23日在本院中提出與卷附扣案物品正面照片
    （參見偵查卷第53頁、第54頁）外觀相同之鮑片1 包，及與
    卷附被告所有皮包照片（參見偵查卷第55頁、第56頁）相同
    之皮包1 個（被告前於同年11月18日曾提出於本院，並經證
    人黃寶嬋確認為本件案發同日被告所攜帶之皮包，參見本院
    卷1 第26頁），經本院當庭比對勘驗，該皮包之高度及寬度
    均較鮑魚片各長3 公分許（參見本院卷1 第112 頁），是以
    ，系爭種類之鮑片商品確能裝入被告皮包無誤，基此，證人
    黃寶嬋指證被告將鮑片裝入其皮包中，與客觀事實亦無不合
    。
  (五)依證人甲○○所陳，係發覺裝有鮑片之手推車距離被告騎乘
    之機車約1 公尺許，而甲○○發覺被告時，2 人係相距約10
    公尺許，並非1 公尺許，被告及辯護人均引稱證人甲○○所
    言，為2 人距離1 公尺許，而辯稱：衡情，甲○○要能當場
    制止被告離去云云（參見本院卷1 第120頁、第133頁），顯
    非有據。茲甲○○係於10公尺許之距離，目睹被告丟棄鮑魚
    片商品於手推車內，已如前述，而該距離非遠，應不致發生
    誤認情事。況且，甲○○並旋向尾隨而至之黃寶嬋確認嫌疑
    人，亦經證人甲○○結證屬實，是其所目睹者，應係被告無
    誤。而若非黃寶嬋確實發覺被告有竊盜嫌疑，則伊復無於甲
    ○○追向被告時，仍緊跟在後之必要。再者，被告所指摘黃
    寶嬋、甲○○係貪圖家福公司檢舉內部員工偷竊之高額檢舉
    獎金云云。查被告於結帳後，原僅遇見證人黃寶嬋之事實，
    被告歷次所供，向無歧異，從而，對於本件偶發之事實，黃
    寶嬋自然無從事先預謀與甲○○勾串而共同誣告被告，故被
    告所辯，顯非成理。
  (六)被告不否認與黃寶嬋、甲○○間，並無嫌隙（參見偵查卷第
    45頁、本院卷2 第41頁）；而查黃寶嬋因認識被告，且均為
    公司同仁，故於被告離去之際，因彼此互有認識，本未攔阻
    ，並有不舉發之心（參見本院卷1 第23頁、第84頁至第85頁
    ），則足徵黃寶嬋亦無誣告或偽證之必要。再者，甲○○雖
    業自家福公司離職，但渠離職原因係因工作勞累而離職，與
    本案無關（參見本院卷1 第73頁），已據證人甲○○結證無
    誤，且與家福公司安全課長黃贊麟所證相合（參見本院卷1
    第81頁），又家福公司提出之甲○○離職申請書，其「離職
    原因」欄甲○○亦載為「無法再適任工作（家中有事）」（
    參見本院卷1 第45頁），復可稽之，據此，足見甲○○並非
    因本案之故而離職，已甚明確。準上所見，證人甲○○亦無
    故為不利被告證述之必要。
  (七)按家福公司所在之商場，因原有監視設備老舊，於93年4 月
    7 日至同年6 月4 日進行店內汰舊換新，實施全面改裝，並
    分區施工，絕大部分設備均換新，監視設備係於所有貨架及
    商品擺設就定位後，始可依現場狀況施工，完工日期為同年
    6 月14日，在此之前均無錄影功能，有家福公司同年12月17
    日（93）家福字第93112001號函（參見本院卷1 第137 頁）
    存卷可憑；而參之證人黃寶嬋所證：下樓梯處，監視器無法
    拍攝至當場情況等語（參見本院卷1 第23頁），證人甲○○
    所證：地下1 樓下樓電扶梯處，恰無監視器錄影，針對服務
    區玻璃門方向則有監視設備等語（參見本院卷1 第73頁、第
    79頁），及證人黃贊麟所證：該賣場自93年4 月間起，約2
    個月之期間，分區改裝監視器設備，新設備尚未裝設上去，
    在區域監視設備改裝時，因天花板及地面均有線路，因此全
    區監視設備均停止運作，故該期間實際上並無監視錄影等語
    （本院卷1 第86頁），是可信家福公司確實無法提出本件案
    發時之監視錄影帶可供本院查考。又縱有裝設錄影監視器，
    並進行錄影監視，但監視設備仍有監視死角，乃一般人所週
    知之事，是以仍有藉由現場人員進行輔助監視之可能或必要
    ，因之，縱若本件無相關監視錄影帶可供佐證，仍無礙本院
    之前開論斷。
  (八)查獲之鮑片1 包，經交由警方蒐證照相後，警方認已無需要
    ，即通知由甲○○領回，業據證人甲○○結證在卷（參見本
    院卷1 第79頁），且係於93年5 月31日晚間10時20分許具領
    ，復有代保管物品認領單可證（參見偵查卷第37頁），則該
    鮑片處於常溫下已逾1 小時。而依該食品之性質，應以冷藏
    或冷凍之方式保鮮，茲其脫離前揭保鮮方式，已有一段時間
    ，是否能保持新鮮，自屬有疑。又該鮑魚片之外包裝已遭破
    壞，前有說明，則將益加速其腐壞，家福公司以其業已腐壞
    而予以丟棄，尚符情理。警方於93年8 月3 日通知家福公司
    派員提出該鮑片，家福公司指派員工徐勝利說明前情，而是
    日已距本案發生時，逾3 月有餘，家福公司無法將該鮑片長
    久保存，亦不悖常情，尤以，被告係於93年9 月20日偵查中
    ，始以家福公司未保存該鮑片，致無法採取指紋，為湮滅證
    據云云為辯，益足徵家福公司並非刻意於知悉被告之答辯後
    ，始故意丟棄扣案證物。再者，該食品為賣場內之冷藏商品
    ，其包裝袋直接接觸空氣中之水氣，表面經常凝結水分子，
    此乃常識，且為人週知，從而，縱該包裝袋為塑膠製，並非
    不平整，但以前述情況，不當然留有觸摸者之指紋或完整指
    紋，尤其同一商品可能除商場工作人員外，亦可能留有多數
    選購者接觸後之重複指紋，故不當然得由有無被告指紋，作
    為被告是否實施竊盜之唯一判斷基準，或遽為被告有利之認
    定。被告以家福公司未持續保管該鮑片，而推稱係遭證人黃
    寶嬋、甲○○栽贓云云，殊非可採。
  (九)被告被通知返回公司安全課辦公室，於甲○○質問被告時，
    被告既否認竊行，則該辦公室門扇究係開啟或關閉，與本案
    犯罪事實之認定，即無關聯性。又被告辯稱，家福公司曾向
    其兄表達歉意及和解意思云云，已為證人黃讚麟所否認，且
    認與家福公司規定不符（參見本院卷1 第80頁、第82頁）。
    至於證人即承辦警員林秋茂在本院中證稱：渠於承辦過程中
    ，曾去電家福公司安全課，對方表示萬一本案被告若獲不起
    訴處分或無罪判決，被告可能提起誣告告訴，故願意和解，
    但渠無法確定接聽者係何人，且該公司事後未再與該渠原任
    職之派出所有任何接觸等語（參見本院卷1 第109 頁），茲
    證人林茂秋既無法具體說明接聽電話者係何人，且所謂接聽
    者表示願意和解，亦不當然得推論為證人黃寶嬋、甲○○即
    屬栽贓。
  (十)綜上所述，本件被告犯罪事證業臻明確，其否認之詞，應為
    卸責，難予信取。被告犯行洵堪認定，應依法論科。
四、核被告所為，係犯刑法第320 條第1 項之普通竊盜罪。本院
    審酌其素行、竊得財物之價值、犯罪動機、目的、手段、否
    認犯罪等一切情狀，茲量處如主文所示之刑，並諭知易科罰
    金之折算標準。
據上論斷，應依刑訴訟法第452 條、第299 條第1 項前段，刑法
第320 條第1 項、第41條第1 項前段，罰金罰鍰提高標準條例第
1條 前段、第2 條，判決如主文。
本案經檢察官馬中琍到庭執行職務。
中　　華　　民　　國　　94　　年　　7 　　月　　15　　日
                  刑事第十七庭  審判長法　官
                                      法  官
                                      法  官
如不服本判決，應於判決送達後10日內，向本法院提出上訴狀
以上正本證明與原本無異
                                      書記官　郭勝華
中　　華　　民　　國　　94　　年　　7 　　月　　15　　日
本案論罪科刑法條
中華民國刑法第320條
意圖為自己或第三人不法之所有，而竊取他人之動產者，為竊盜
罪，處五年以下有期徒刑、拘役或五百元以下罰金。
意圖為自己或第三人不法之利益，而竊佔他人之不動產者，依前
項之規定處斷。
前二項之未遂犯罰之。
